【裁判字號】    89,中簡上,293
【裁判日期】    890824
【裁判案由】    違反電子遊戲場業管理條例
【裁判全文】
台灣台中地方法院刑事判決                      八十九年度中簡上字第二九三號
    上  訴  人  甲○○
    即  被  告
    選任辯護人  張居德
右上訴人因違反電子遊戲場業管理條例案件，不服本院臺中簡易庭八十九年度中簡字
第一四九九號中華民國八十九年八月二十四日第一審簡易判決（聲請案號：八十九年
度偵字第一二二七六五號）提起上訴，本院管轄第二審之合議庭判決如左：
    主      文
上訴駁回。
    事  實
一、甲○○於民國八十八年六月十四日，向劉矩禎頂受原由劉矩禎所經營位於台中市
    ○○路一二號之「史努比電子遊藝場」，並更名為「皇佳電子遊藝場」，詎其明
    知「皇佳電子遊藝場」尚未辦妥營利事業登記，台中市政府尚未核准其經營電子
    遊戲場業，竟仍於同年八、九月間某日起，將其新購之賓果遊戲機二十台、賓果
    主機一台、賓果號碼板一片、電腦螢幕二十台  電視螢幕（十吋）十五台及滿貫
    大享麻將五台等電子遊戲機具，擅自擺設於該址遊藝場內供不特定人把玩，違規
    經營電子遊戲場業，所得利潤歸其所有。嗣於八十九年六月四日日下午十時二十
    分許，在上址為警查獲，並扣得前開電子遊戲機。
二、案經臺中市警察局第四分局報告臺灣臺中地方法院檢察署檢察官聲請簡易判決處
    刑。
    理  由
一、訊據上訴人即被告（下稱被告）甲○○固坦承有右揭事實，惟矢口否認有何違反
    電子遊戲場業管理條例第十五條規定之犯行，辯稱：「史努比電子遊藝場」於劉
    矩禎經營時期已領有台中市政府核發之營利事業登記證，伊既係自劉矩禎處頂受
    該遊藝場，即非未辦理營利事業登記，而經營電子遊戲場業，並無違反電子遊戲
    場業管理條例第十五條規定情事云云。惟查，劉矩禎於八十八年五月二十四日經
    台中市政府核准辦理「史努比電子遊藝場」營利事業變更登記，而擔任該遊藝場
    負責人獨資經營該遊藝場，固有台中市政府證號00000000－00號營利
    事業登記證一紙在卷可稽。惟劉矩禎嗣於八十八年六月十四日即將「史努比電子
    遊藝場」轉讓予被告，改由被告任負責人獨資經營，被告並即重新裝潢該店，且
    未待辦妥營利事業變更登記，即購置上開電子遊戲機，於同年八、九月間某日起
    ，即擅自將上開電子遊戲機設置於店內供不特定人把玩營利，業經被告於本院審
    理中供明在卷，核與證人即甲○○僱用之員工詹秀鑾、黃詩雯、蔡欣芷等人於警
    訊中證述情節相符，並有上開扣案物品及卷附之讓渡書一紙在卷可稽，堪可認定
    。又電子遊戲場業於申請營利事業登記、遷址或增加電子遊戲場業營業項目登記
    時，除應依相關法令辦理外，應向直轄巿、縣（巿）主管機關申請核發營利事業
    登記證及營業級別證；電子遊戲場業之負責人須無電子遊戲場業管理條例第十二
    條第一項所列各款情形者始得充任，該條例第第十一條、第十二條第一項定有明
    文。再觀諸營利事業登記規則第三條第一項：「營利事業有左列情形之一者，應
    於開始營業前，向該管稽徵機關申請營業登記：一新設立者。二因合併而另設立
    者。三因受讓而設立者。四因變更組織而設立者。」、第五條：「營利事業申請
    營業登記，應填具申請書，載明左列登記事項：一營利事業名稱及地址。二負責
    人姓名、出生年月日、身分證統一編號及戶籍所在地地址。．．。」、第八條第
    一項：「營業登記事項有變更者，應自事實發生之日起十五日內，填具變更登記
    申請書，檢同有關證件，向原登記機關申請變更登記。但遷移地址者，應向遷入
    地稽徵機關申請變更登記。」、第九條：「營利事業解散、廢止、轉讓或與其他
    營利事業合併而消滅者，應自事實發生之日起十五日內，填具註銷登記申請書，
    向該管稽徵機關申請註銷登記。」等規定，足認電子遊戲場業管理條例對電子遊
    戲場業負責人，定有資格限制，非任何人均可擔任，原電子遊戲場業經營人，苟
    將該電子遊藝場事業轉讓他人，出讓人自應依規定辦理註銷登記，受讓人則應另
    依規定申請辦理營利事業登記甚明。從而，本案被告雖係受讓劉矩禎所經營之電
    子遊藝場，惟其既係另行經營電子遊戲場業，自須另依規定辦理營利事業登記，
    始得經營電子遊藝場業，要無因其轉讓人劉矩禎已辦理營利事業登記，即謂被告
    不須辦理營利事業登記，即可經營電子遊戲場業。參以電子遊戲場業中央管理機
    關經濟部，八十九年六月三十日，經（八九）商字第八九○一八五三六號函，亦
    同此意旨，有該函在卷可稽。綜上所述，被告所辯尚難憑採。本案事證明確，被
    告犯行堪以認定。
二、按電子遊藝場業管理條例於八十九年二月三日經總統公布施行，並自同年月五日
    生效，是該條例生效後，設置以電腦方式操縱，產生或顯示聲光影像、圖案、動
    作之電子遊戲機，供不特定人為益智或娛樂之營利事業（同條例第三條、第四條
    參照），應依電子遊戲場業管理條例第十一條之規定辦理營利事業登記，未依該
    條例辦理營利事業登記者，依同條例第十五條之規定，即不得經營電子遊戲場業
    。又按電子遊藝場業管理條例第一條明示「為管理電子遊戲場業，並維護社會安
    寧，善良風俗、公共安全及國民身心健康，特設定本條例。」，是該條例立法目
    的之一即在於管理電子遊戲場業。而所謂電子遊戲場業，依該條例第三條規定，
    係指設置電子遊戲機供不特定人益智娛樂之營利事業。再電子遊戲場業管理條例
    所稱電子遊戲機，指利用電、電子、電腦、機械或其他類似方式操縱，以產生或
    顯示聲光影像、圖案、動作之遊戲機具，或利用上述方式操縱鋼珠或鋼片發射之
    遊樂機具。但未具影像、圖案，僅供兒童騎乘者，不包括在內。電子遊戲場業管
    理條例第十五條、第三條、第四條第一項分別定有明文。雖同條例第四條第二項
    規定電子遊戲機不得有賭博之設計及裝置，並分類為益智類、鋼珠類、娛樂類。
    然此僅係規範電子遊戲機不得有賭博之設計及裝置，並非有賭博之設計及裝置即
    非屬電子遊戲機，此參諸同條例第四條第一項關於電子遊戲機之定義，及僅排除
    未具影像、圖案，僅供兒童騎乘之機種即明。參諸經濟部依電子遊戲場業管理條
    例第四條第三項規定訂定之電子遊戲機分類標準第二條第三款第三目所定之娛樂
    類電子遊戲機係「其操作結果具射倖性，且所得之分數得作為兌換獎品之憑証或
    作為轉押注使用者屬之」，此即與一般所謂「電動賭博機具」特徵相符。足見電
    子遊戲場業管理條例第四條並未認有賭博之設計及裝置之電子遊戲機，非屬電子
    遊戲機。再觀諸電子遊戲場業管理條例第七條所定電子遊戲場業者不得陳列、使
    用未經中央主管機關評鑑分類及公告之電子遊戲機及擅自修改已評鑑分類之電子
    遊戲機。電子遊戲機之機具結構或軟體經修改者，視為新型機種，應即依規定申
    請檢驗及評鑑分類。違反同條例第七條第一項規定者，依同條例第二十二條第三
    項處負責人或行為人新台幣十萬元以上五十萬元以下罰鍰。可知未經中央主管機
    關評鑑分類及公告之電子遊戲機及擅自修改已評鑑分類之電子遊戲機僅屬不得陳
    列、使用之非法電子遊戲機，並非不屬電子遊戲機，其陳列、使用非法電子遊戲
    機業者，亦未被排除而認其非屬電子遊戲場業者。又同條例第二十一條更明定電
    子遊戲場業不得設置電子遊戲場業管理條例施行前已公告查禁之電子遊戲機供人
    娛樂。違反者依同條例第三十五條處罰鍰，並撤銷其公司或營利事業之登記或部
    分登記事項，併將其機具沒入銷燬，其涉有賭博嫌疑者移送司法機關依法辦理。
    益徵有賭博之設計及裝置之遊戲機仍屬電子遊戲場業管理條例所稱之電子遊戲機
    。從而，有賭博之設計及裝置之遊戲機，只要係利用電、電子、電腦、機械或其
    他類似方式操縱，以產生或顯示聲光影像、圖案、動作之遊戲機具，或利用上述
    方式操縱鋼珠或鋼片發射之遊樂機具。且無未具影像、圖案，僅供兒童騎乘者之
    情形，即屬電子遊戲場業管理條例所稱之電子遊戲機，與其是否有賭博之設計及
    裝置無關。電子遊戲場業管理條例並未將有賭博之設計及裝置之遊戲機排除在規
    範之外。又如認賭博性電子遊戲機非屬電子遊戲場業管理條例所稱之電子遊戲機
    ，則必產生未依電子遊戲場業管理條例規定辦理營利事業登記之業者設置經中央
    主管機關評鑑分類及公告之電子遊戲機時，應依電子遊戲場業管理條例第二十二
    條論罪科刑，反而設置賭博性電子遊戲機供人賭博時，不得依電子遊戲場業管理
    條例論罪科刑。尤其在刑法第二百六十六條第一項之普通賭博罪時，更將產生未
    依電子遊戲場業管理條例規定辦理營利事業登記之業者設置經中央主管機關評鑑
    分類及公告之電子遊戲機時，應依電子遊戲場業管理條例第二十二條論罪科刑（
    刑責較重），反而設置未經中央主管機關評鑑分類及公告之賭博性電子遊戲機供
    人賭博時，僅依刑法第二百六十六條第一項之普通賭博罪論罪科刑（刑責較輕）
    之不公平現象。是核被告所為，係違反電子遊戲場業管理條例第十五條之規定，
    應依同條例第二十二條規定論處。扣案如事實欄所載時地查獲之賓果遊戲機二十
    台、賓果主機一台、賓果號碼板一片、電腦螢幕二十台、電視螢幕（十吋）十五
    台及滿貫大享麻將五台，均係被告所有供違規經營電子遊戲場業所用之物，業據
    被告供明在卷。原審予以判處拘役五十日，並諭知易科罰金之折算標準，及沒收
    上開賓果遊戲機二十台、賓果主機一台、賓果號碼板一片、電腦螢幕二十台、電
    視螢幕（十吋）十五台及滿貫大享麻將五台等物，認事用法，核無違誤，量刑亦
    妥適，上訴人指摘原判決不當，非有理由，應予駁回。
據上論斷，應依刑事訴訟法第四百五十五條之一第一項、第三項、第三百六十八條，
判決如主文。
中    華    民    國    八十九  年        十二    月      二十六      日
                                  台灣台中地方法院刑事第三庭
                                          審判長法  官  陳  賢  慧
                                                法  官  賴  妙  雲
                                                法  官  江  奇  峰
右正本證明與原本無異。
不得上訴。
                                                書記官
中    華    民    國    八十九  年       十二     月      二十六      日


司法院資訊處製作；財團法人民間司法改革基金會備份。
